【裁判字號】    92,交附民,1
【裁判日期】    920704
【裁判案由】    損害賠償
【裁判全文】
福建金門地方法院刑事附帶民事判決                  九十二年度交附民字第一號
    原      告  乙○○
    訴訟代理人  甲○○
    被      告  丙○○即賴沛.
右當事人間因九十二年度交易字第一號案件，經原告提起附帶民事訴訟，本院判決如
左：
    主  文
被告應給付原告新台幣參拾萬柒仟柒佰壹拾捌元，及自民國九十二年三月五日起至清
償日止，按週年利率百分之五計算之利息。
原告其餘之訴駁回。
訴訟費用由被告負擔十分之七，餘由原告負擔。
本判決第一項於原告以新台幣拾萬參仟為被告供擔保後，得為假執行。但被告如於假
執行程序實施前，以新台幣參拾萬柒仟柒佰壹拾捌元為原告預供擔保，得免為假執行
。
原告其餘假執行之聲請駁回。
    事  實
甲、原告方面：
一、聲明：求為判決被告應給付原告新台幣二百十四萬四千八百九十四元，即自起訴
    狀繕本送達翌日起至清償日止，按年息百分之五計算之利息，並願供擔保請准予
    假執行。
二、陳述：被告於九十一年七月一日上午六時三十分許，駕駛ＷＹ－九一一八號自小
    客車，由金門縣金湖鎮往金城方向行駛，途經伯玉路一段馬家麵線前，超速行駛
    ，且應注意而不注意，撞擊被告無照騎乘之ＷＺＹ－０九二號機車，致被告受有
    左側腿腫大及血腫之傷害，而住院治療。被告前述犯罪事實業經福建金門地方法
    院檢察署檢察官偵查起訴，被告過失侵害被告之身體及健康，爰提起本件附帶民
    事訴訟，並依民法第一百八十四條第一項前段、第一百九十四條第一項，及同法
    第一百九十五條第一項規定，請求醫療費用新台幣（下同）三萬九千八百九十四
    元、喪失勞動能力費用每月以四萬五千元計算二年，計一百零八萬元，機車損壞
    二萬五千元，及精神慰撫金一百萬元，合計二百十四萬四千八百九十四元，及自
    訴狀繕本送達翌日起至清償日止，按年利率百分之五計算之利息。
三、證據：提出診斷證明書、照片各二紙，醫療收據四件，及職務證明書一份為憑。
乙、被告方面：
  一、聲明：求為判決駁回原告之訴，並願供擔保請准予免為假執行。
  二、陳述：被告無照駕駛，與有過失；且原告所提之職務證明書所載金額不實在，
      不足為證。另原告主張之喪失勞動力及精神慰撫金均不合理，爰請求駁回原告
      之訴。
丙、本院依職權向財政部台灣省北區國稅局函查原告八十八年至九十年之綜合所得稅
    申報資料。
    理  由
一、按「因犯罪而受損害之人，於刑事訴訟程序得附帶提起民事訴訟，對於被告及依
    民法負賠償責任之人，請求回復其損害。」，刑事訴訟法第四百八十七條第一項
    定有明文。又「附帶民事訴訟，係因犯罪而受損害之人，為請求回復其損害，於
    刑事訴訟程序附帶提起之民事訴訟，故提起是項訴訟，須限於起訴之犯罪事實侵
    害個人私權，致生損害者，始得為之」，最高法院二十三年附字第二四八號著有
    判例可參。本件原告請求機車毀損部分，因過失毀損不成立犯罪，揆諸前揭法條
    規定與判例要旨，不得提起附帶民事訴訟。原告就機車毀損部分，提起本件附帶
    民事訴訟，程序自有未合，合先敘明。
二、復按因故意或過失，不法侵害他人權利者，負損害賠償責任；又不法侵害他人之
    身體或健康者，對於被害人因此喪失或減少勞動能力或增加生活上需要者，應負
    損害賠償責任；且不法侵害他人之身體或健康者，被害人雖非財產上之損害，亦
    得請求賠償相當之金額，民法第一百八十四條第一項前段、第一百九十三條第一
    項、第一百九十五條第一項分別定有明文。原告主張被告於上開時地過失傷害之
    事實，為被告所自認，且有道路交通事故調查報告表、金門縣車輛行車事故鑑定
    委員會鑑定書、現場照片、診斷證明書等為證。是本件原告本於侵權行為損害賠
    償之法律關係，請求被告賠償損害，揆諸前揭規定，自無不合。茲就原告請求之
    各項損害，分別審酌如下：
(一)醫藥費用部分：原告主張其已支出醫藥費用達三萬九千八百九十四元，固據提出
    醫療費用收據影本四紙為證，惟其中非屬醫療必要之證書費用共計三百二十元，
    應予扣除。原告請求之醫療費用三萬九千八百九十四元其中三萬九千五百七十四
    元為有理由，應予准許。
(二)減少勞動能力部分：(1)原告主張其因車禍手術後，須休養二年，以每月月薪四萬
    五千元計，減少勞動能力損失為一百零八萬元，並提出址設高雄市○○○路五十
    八號七樓之三之世全營造股份有限公司（下稱世全營造）「員工職務證明書」，
    證明原告自八十八年三月一日起迄九十一年七月一日間均任職該公司。惟查，原
    告八十八年、八十九年，及九十年之綜合所得稅資料清單雖有多筆薪資所得，惟
    均非世全營造為扣繳單位，此有財政部台灣省北區國稅局綜合所得稅各類所得資
    料清單三紙在卷可按。倘原告確實受僱世全營造，何以原告未由該公司受領薪資
    並據以申報所得稅，世全營造之「員工職務證明書」，顯不足採信。另查，原告
    八十八年薪資總收入為七萬四千二百元、八十九年為四十一萬二千一百六十元、
    九十年為八千元，其每年薪資收入差距甚大，且其受薪之單位多達六家，佐以民
    間水泥工人工作之情形，足稽原告並非受領月薪，而係按工計酬。(2)原告自九十
    一年八月十四日住院接受引流手術，迄同年月二十六日出院，有行政院國退除役
    官兵輔導委員會台中榮民總醫院診斷證明書附卷為憑，惟其主張出院後須休養二
    年始得以繼續工作，尚未能舉證以實其說，自難以憑信。(3)爰審酌原告為資深之
    水泥工，參以經濟不景氣，工作難尋之現況，以及原告自九十一年七月一日受傷
    至同年八月二十六日出院，尚須療養期間，乃酌定以每月二萬元計其勞動能力，
    並核定受傷、出院、休身養息合計五個月期間，原告減少勞動能力之損失共十萬
    元。原告請求減少勞動能力超過十萬元部分，欠缺實證，不予准許。
(三)精神慰撫金部分：原告因本件車禍受傷情形非輕，歷經開刀治療，精神自感痛苦
    ，其請求上訴人賠償慰撫金，洵屬有據。本院審酌兩造身分、地位、經濟狀況及
    原告所受傷害等一切情狀，認賠償慰撫金三十萬元，應屬相當。
三、原告得請求賠償之損害為醫藥費用三萬九千五百七十四元、減少勞動能力損失十
    萬元，及慰藉金三十萬元，以上共計四十三萬九千五百七十四元。惟按損害之發
    生或擴大，被害人與有過失者，法院得減輕賠償金額，民法第二百十七條第一項
    定有明文。本件原告因車禍受傷，其無照駕駛，難謂無與有過失之責。爰審酌本
    件肇事情節，減輕被告賠償金額十分之三，即被告應賠償原告三十萬七千七百零
    二元（439574× (1－3/10)＝307702）。從而原告主張被告超速行駛，且未注意
    車前狀況，致原告受有傷害，本於侵權行為之法律關係，請求被告應給付原告三
    十萬七千七百零十八元，及自起訴狀繕本送達被告之翌日即民國九十二年三月五
    日起至清償日止，按週年利率百分之五計算之利息，為有理由，逾此部分即非正
    當，不應准許。
四、兩造均陳明願供擔保，分別聲請准予假執行及免為假執行，核無不合，原分別酌
    定相當之擔保金額准許之。至原告敗訴部分，既經駁回，其假執行之聲請已失所
    附麗，應併予駁回之。
五、據上論結，本件原告之訴一部為有理由，一部為無理由，依刑事訴訟法第五百零
    二條第二項，民事訴訟法第七十九條但書、第三百九十條第二項、第三百九十六
    條第一項，判決如主文。
中    華    民    國      九十二      年      七      月      四      日
                                  福建金門地方法院刑事庭
                                          法  官  魏玉英
右正本證明與原本無異。
如不服本判決，應於判決送達後十日內，向本院提出上訴狀。
                                          書記官  許永溪
中    華    民    國      九十二     年      七      月        四     日


司法院資訊處製作；財團法人民間司法改革基金會備份。
